【裁判字號】    90,上易,29
【裁判日期】    900403
【裁判案由】    侵權行為損害賠償
【裁判全文】
臺灣高等法院臺南分院民事判決  九十年度上易字第二九號  ｊ
      上  訴  人  甲  ○  ○
      被上訴人    丙  ○  ○
      訴訟代理人  乙  ○  ○
右當事人間請求侵權行為損害賠償事件，上訴人對於臺灣臺南地方法院中華民國八十
九年十二月六日八十九年訴字第一三○三號第一審判決提起上訴，本院判決如左：
      主      文
上訴駁回。
第二審訴訟費用由上訴人負擔。
      事      實
甲、上訴人方面：
    一、聲明：求為判決：（一）原判決關於上訴人敗訴部分廢棄。（二）被上訴人
        應再給付上訴人新台幣（下同）玖拾萬元，及自民國八十九年五月二十七日
        起至清償日止，按年息百分之五計算之利息。（三）願供擔保請宣告假執行
        。
    二、陳述：除與原判決記載相同者，予以引用外，補稱：
    （一）本件原審僅判決被上訴人應賠償上訴人十萬元，上訴人認為賠償金額應詳
          細考量兩造之身分、收入、社會背景，更應斟酌犯罪後悔改情形，方不失
          偏頗。查被上訴人係成功大學畢業，目前在中華電信公司服務，有汽車、
          房子、年收入逾百萬元，而上訴人曾在統一企業公司擔任副理職務，係統
          一公司之高級主管，現任鼎典投資企業公司董事長，社會背景良好，兩造
          身分、收入、社會背景堪稱中堅分子，原審僅判決十萬元作為賠償，依被
          上訴人之收入，只不過約一個月之薪資而已，實在不痛不癢，不但對上訴
          人沒有補償作用，更對被上訴人沒有司法糾正之作用。
    （二）上訴人因被上訴人誹謗之損失有三項：(1)上訴人因名譽受損，憂鬱過度，
          身心嚴重受創，常感憤怒、憂鬱、無奈，必須長期接受心理醫療，此種精
          神上之痛苦，迄今歷歷在眼，難以磨滅。(2)上訴人原本在美律公司上班，
          薪資六萬元，因被上訴人之誹謗，致無法在美律繼續上班，上訴人四十九
          歲，依六十五歲退休計算，損失之薪水及退休金至少在壹仟萬元，(3)由於
          被上訴人於客戶面前誹謗上訴人，以致於上訴人之客戶流失，不再向筑元
          公司交易，上訴人為筑元公司之股東，依月營業額二十萬元計算，每年也
          損失至少二百萬元以上。
    （三）上訴人原本只要求被上訴人「回復名譽」而已，但被上訴人說絕不可能，
          反而作假相片、假證據，且態度頑強，不道歉、不和解、不賠償，經法院
          判決後，竟說法院誤判，並向里長、昱慶印刷公司許董事長及左鄰右舍繼
          續宣揚上訴人是小偷，至他家偷支票，更唆使其母及其妻對上訴人提出竊
          盜之告訴，無人可奈其何，試問除了以經濟手段讓其付出一定代價外，又
          有何方法可予以制衡，並糾正其過錯之行為呢？故原審所判金額太少，根
          本與社會脫節。
    三、證據：除援用第一審所提證據外，補提八十八年度綜合所得稅核定通知、經
        濟部中部辦公室出具之證明書、歸戶財產查詢清單等影本各一份為證。
乙、被上訴人方面：
    一、聲明：求為判決駁回上訴及其假執行之聲請。
    二、陳述：除與原判決記載相同者，予以引用外，補稱：
    （一）上訴人聲稱其現在擔任鼎典投資企業公司董事長，但從經濟部公司登記資
          料庫查詢，該公司負責人為彭梅蘭，與上訴人所言不符，請庭上明察；若
          所察與上訴人所言不一，到底其真正目的為何？亦請庭上明察。
    （二）上訴人稱因被上訴人之誹謗而造成筑元公司客戶之流失，更是令人匪夷所
          思，查上訴人已於八十七年十月八日將筑元公司賣給美律公司，筑元公司
          依約辦理停業，豈有於八十七年十月三十日仍在營業的道理。
    （三）上訴人於八十九年八月至十月間作出一些不尋常的非理性行為，騷擾被上
          訴人家庭，已造成被上訴人全家生活陷入恐懼之中，被上訴人請地方士紳
          方里長及社會賢達人士昱慶公司許順雄董事長出面斡旋和解，為上訴人所
          嚴拒；被上訴人母親又向永康調解委員會提出調解仲裁，上訴人仍不出席
          ，被上訴人母親無可奈何並為保護全家人的身家安全，只好尋求法律途徑
          保護。
    （四）雖然上訴人近來作出一些不尋常的非理性行為與本案是不同案件，但上訴
          人因無故持有本人支票存根，且在八十七年五月二十一日凌晨確曾侵入被
          上訴人住宅及喧嘩之不理性行為，已經當日處理警員及證人證實；因人的
          行為模式有一定的規則及習慣性，故由上訴人的行為模式而言，任何人都
          會有此質疑，且被上訴人從未對上訴人說出小偷賊等字眼，更無誹謗之意
          ，何來毀謗。
    （五）刑事判決被上訴人拘役得易科罰金四萬五千元，對領取微薄薪水之被上訴
          人而言已是沉重的負擔；民事一審判決賠償上訴人壹拾萬元，對被上訴人
          而言更是必須舉債度日，被上訴人雖然對一審判決不能接受，但因付不起
          上訴費用，祇好作罷。上訴人雖然勝訴，反而變本加厲透過不同管向被上
          訴人之上司投書，並要求懲處被上訴人，使被上訴人受到很大的傷害，其
          意要讓被上訴人在中華電信待不下去，非置被上訴人家破人亡不可；被上
          訴人相信司法，亦尊重司法，但一罪數罰該不是司法之本意吧，更何況是
          如此具有爭議性的判決。
    三、證據：除援用第一審所提證據外，補提公司資料查詢單、貸款利息收據、刑
        事傳票、告訴狀等影本為證。
      理      由
一、本件上訴人起訴主張：被上訴人意圖散布於眾，於八十七年十月三十日上午十時
    至十一時間，在台南縣永康市○○○路七三七巷二十四弄二十三號美律實業公司
    內，當唐瓊善、陳廣澤、方耕畬及上訴人等眾人面前，指摘上訴人侵入其家中竊
    取支票簿，並稱有錄影帶為證之不實事項，足以毀損上訴人之名譽，爰依民法第
    一百九十五條第一項之規定，求為命被上訴人賠償伊精神慰藉金一百萬元，並加
    計自八十九年五月二十七日起按法定利率計算利息之判決。被上訴人則以：被上
    訴人從未對上訴人說出小偷或賊等字眼，更無誹謗之意，乃上訴人無故持有伊之
    支票存根，且確曾侵入伊住宅，故伊提出合理的質疑，自不構成毀損上訴人之名
    譽，又上訴人並未因伊之行為而受有損害，其請求伊賠償精神慰撫金，顯無理由
    等語，資為抗辯。
二、按本件原審依前揭侵權行為之法律關係原判命被上訴人應給付上訴人十萬元及自
    八十九年五月二十七日起依法定利率計算之利息，而駁回上訴人其餘之請求，被
    上訴人就上開判命其應給付部分並未聲明不服，僅上訴人就其請求被駁回部分提
    起上訴，是被上訴人依侵權行為之法律關係應給付上訴人十萬元及自八十九年五
    月二十七日起按法定利率計算利息部分，已告確定，本院所得審理之範圍應僅限
    於上訴人請求被上訴人應再給付九十萬元本息部分，合先敘明。
三、查上訴人主張被上訴人於前揭時地，當著唐瓊善、陳廣澤、方耕畬及上訴人等眾
    人面前，指摘上訴人侵入其家中竊取支票簿，並稱有錄影帶為證等事實，業據證
    人唐瓊善、方耕畬二人在刑事案件之偵查中及本院刑事庭訊問時證述明確，而被
    上訴人在刑事案件審理中對其在前揭時間曾至美律實業公司內，質疑上訴人竊取
    其支票存根，當時現場除兩造外，另有唐瓊善、陳廣澤、方耕畬等人之事實亦不
    爭執，此有原審依職權調閱本院八十九年度上易字第一一四三號妨害名譽案卷可
    稽，上訴人前揭主張之事實，堪信為真。雖被上訴人以其未對上訴人說出小偷或
    賊等字眼，否認其有誹謗之意思，惟被上訴人既質疑上訴人「竊取」支票存根，
    此竊取之行為，在社會一般通念即屬於不名譽之行為，不因有無使用小偷或賊等
    字眼而有所差別，又被上訴人質疑上訴人之現場，除兩造外，另有唐瓊善、陳廣
    澤、方耕畬等人，其中方耕畬係恰好到美律公司辦理事務之人，此為其在本院刑
    事庭中供陳明確，顯見該美律公司係不特定人所得進出之場所，被上訴人在該不
    特定人所得出入之場所對兩造以外之人質疑上訴人有竊取支票存根之行為，確足
    以毀損上訴人之名譽。此外，被上訴人前開行為，業經本院刑事庭依刑法第三百
    十條第一項妨害名譽罪判處被上訴人拘役五十日確定，有台灣台南地方法院八十
    九年度易字第二０一號、本院八十九年度上易字第一一四三號刑事判決書在卷足
    稽，被上訴人否認其有誹謗上訴人之意思，尚非可採，堪認上訴人主張被上訴人
    不法侵害其名譽之事實為真。
四、按不法侵害他人之名譽者，被害人雖非財產上之損害，亦得請求賠償相當之金額
    ，民法第一百九十五條第一項前段定有明文。被上訴人於前揭時地，當著唐瓊善
    、陳廣澤、方耕畬及上訴人等眾人面前，指摘上訴人侵入其家中竊取支票簿，並
    稱有錄影帶為證等事實，既經認定為不法侵害上訴人之名譽，則上訴人基於前揭
    法律規定，請求被上訴人賠償其非財產上之損害（即精神慰撫金），即屬有據，
    所應審酌者，僅為其數額而已。查被上訴人雖指上訴人有「竊取」之行為，然其
    所指竊取之標的係「支票存根」，衡酌支票存根之功用，除在於供已簽發支票之
    比對外，另為再度向付款銀行申請支票簿時供查對之用，除支票之發票人外，他
    人並未因擁有該支票存根而獲得社會一般通念之經濟價值，此與指謫竊取具有經
    濟價值之物品者尚有不同，又本件兩造均為大學畢業，上訴人原任職美律公司擔
    任經理職務，嗣任鼎典投資企業公司董事長，八十八年度綜合所得額二百七十九
    萬元，有土地多筆（見上訴人九十年三月二十日準備書狀所附各件），被上訴人
    任職於中華電信公司，八十七年收入總額約一百萬元，除有房屋一棟外，亦有土
    地多筆（此有財政部財稅資料中心所檢附之資料可稽）。本院斟酌被上訴人上開
    行為所造成上訴人精神痛苦程度，及兩造之身分、地位、經濟情況等一切情狀，
    認上訴人請求賠償之慰撫金以原審所准許之十萬元範圍內為適當，應予准許；超
    過部分，為無理由，應予駁回。
五、從而，上訴人本於侵權行為之法律關係請求被上訴人賠償非財產上之損害，於原
    審判命被上訴人給付未據被上訴人聲明不服而告確定之十萬元，及自八十九年五
    月二十七日起至清償日止，按年利率百分之五計算之利息之範圍內，為有理由，
    應予准許；超過部分，為無理由，應予駁回，此部分假執行之聲請亦失所附麗，
    應併予駁回。是則原審就上開不應准許部分為上訴人敗訴之判決，及駁回其假執
    行之聲請，於法並無不合。上訴意旨以被上訴人迄今仍未悔改，上訴人損失甚鉅
    ，應予經濟方法制衡，並藉以糾正被上訴人等情，指摘原判決此部分不當，求予
    廢棄改判，為無理由，應予駁回。
六、至於兩造其餘攻擊或防禦方法，及所提出之各項證據資料，經審酌後，或為彼等
    事後有無和解誠意之爭執，或對其後兩造所生其他爭執事項之陳述，因與本件判
    決之基礎無涉，且對判決之最後結果不生影響，爰不逐一論述，僅末此敘明。
七、據上論結，本件上訴為無理由，依民事訴訟法第四百四十九條第一項、第七十八
    條，判決如主文。
中      華      民      國    九  十    年      四      月      三      日
                                    臺灣高等法院臺南分院民事第二庭
~B1審判長法官  吳    志    誠
~B2      法官  李    文    賢
~B3      法官  葉    居    正
右為正本係照原本作成。
不得上訴。
中      華      民      國    九  十    年      四      月      六      日
~B法院書記官  謝    淑    玉


司法院資訊處製作；財團法人民間司法改革基金會備份。
